【裁判字號】    99,簡上,34
【裁判日期】    990526
【裁判案由】    給付租金等
【裁判全文】
臺灣臺北地方法院民事判決              99年度簡上字第34號
上  訴  人  丁○○
被  上訴人  格上汽車租賃股份有限公司
法定代理人  乙○○
訴訟代理人  丙○○
            甲○○
上列當事人間請求給付租金等事件，上訴人對於中華民國98 年
11月16日臺灣臺北地方法院臺北簡易庭98年度北簡字第30583 號
第一審判決提起上訴，本院於99年4月30日言詞辯論終結，判決
如下：
    主  文
上訴駁回。
第二審訴訟費用由上訴人負擔。
    事實及理由
一、被上訴人起訴主張：原審被告即台灣健康曼波生物科技股份
    有限公司（下稱曼波生技公司）於民國96年2 月27日與被上
    訴人訂定汽車租賃契約（下稱系爭租約），約定租賃車號41
    66-QQ 之TOYOTA小客車，租期自96年2 月28日起至99年2 月
    27日止共36個月，每月租金為新台幣（下同）35,000元，以
    支票繳款。上訴人則為曼波生技公司於系爭租約之連帶保證
    人。曼波生技公司自98年2 月28日起即違約欠繳租金，至98
    年5 月7 日經被上訴人終止系爭租約並取回上開車輛，依系
    爭租約第2 條D 項及第10條約定，被上訴人應付清合約里程
    超出費用37,370元、積欠之租金81,667元、折舊損失補償金
    157,500 元、其他因取回車輛之缺件配件修復費144,732 元
    等，共計421,269 元，扣除上訴人已付保證金160,000 元，
    尚應給付261,269 元（明細及計算式如附表所示）等語。
二、上訴人則以：曼波生技公司於訂約時有提供保證金16萬元予
    被上訴人，於保證金之金額足夠之情形下，被上訴人逕自解
    約並不公平云云，以資抗辯。
三、本件經原審法院為上訴人一部敗訴，一部勝訴之判決，判命
    上訴人應與曼波生技公司連帶給付被上訴人182,471元，及
    曼波生技公司自98年9月3日起至清償日止、上訴人自98年9
    月14日起至清償日止，均按年息百分之5 計算之利息並駁回
    被上訴人其餘之訴，同時就被上訴人勝訴部分依職權宣告假
    執行，及上訴人如以182,471 元預供擔保後，得免為假執行
    。上訴人不服，提起上訴，並聲明：(一)原判決廢棄；(二)駁回
    被上訴人第一審之訴。被上訴人則聲明：駁回上訴。
四、得心證之理由：
  (一)查被上訴人主張曼波生技公司與其訂有系爭租約，而曼波生
    技公司於98年2 月28日後即未繳納租金，經被上訴人催討未
    果等情，有被上訴人提出之車輛租賃契約書、臺北北安郵局
    第05083 存證信函、臺北北安郵局第05134 存證信函等件在
    卷可稽，復為兩造所不爭執，堪信為真實。上訴人就系爭租
    約業於98年5 月7 日終止、及尚積欠合約里程超出費用37,3
    70元、租金81,667元、折舊損失補償金157,500 元等費用並
    未為爭執，堪認被上訴人此部分之主張為真正。又上訴人對
    原審認定之金額並未爭執，僅抗辯：被上訴人於曼波生技公
    司有提供足夠之保證金16萬元之情形下逕自解約不公平云云
    ，是本院僅就上訴人上開主張是否有理由為審究，先予敘明
    。
  (二)按契約自由乃私法上之大原則，在私法關係中，個人之取得
    權利，負擔義務，純由個人之自由意志，基此自由意思所締
    結之任何契約，除違反公序良俗及強制或禁止規定外，國家
    原不得任意干涉。次按解釋契約，固須探求當事人立約時之
    真意，不能拘泥於契約之文字，但契約文字業已表示當事人
    真意，無須別事探求者，即不得反捨契約文字而更為曲解，
    最高法院17年上字第1118號判例可資參照。經查，觀諸系爭
    租約第10條A 、B 向分別約定：「承租人如有違反以上各項
    義務或本契約任何約定條款、或信用狀況發生不良變化等情
    事時，承租人同意出租人得不經通知或催告，逕行終止契約
    並請求返還或逕自取回租賃物及請求損害賠償，承租人應無
    條件付清全部積欠租金及其他應付之款項，及賠償出租人車
    輛25％之折舊損失，和因請求履行本契約義務所衍生之費用
    。」、「承租人同意應依約定日期給付租賃車輛租金及代墊
    款項，遲延償付租金及代墊款項應自遲延償付日起至清償日
    止，除按年利率百分之十六計付遲延利息外，另按日每百元
    五分加付違約金；並於契約期滿或終止契約時請求之，同時
    優先由保證金中扣抵。」等語，有系爭租約在卷足憑（見原
    審卷第9 頁），堪認兩造係約定於承租人即本件曼波生技公
    司有違反系爭租約之義務等情事時，出租人即被上訴人即得
    不經通知或催告，逕行終止契約，而未課與被上訴人需先就
    保證金部分扣抵相關費用致不足後始得終止租約，上訴人復
    未能就被上訴人終止本件租約有何違反公平等情舉證以實其
    說，則上訴人上開主張尚嫌無據，要難採信。
五、綜上所述，被上訴人依據系爭租約約定終止系爭租約，為有
    理由，被上訴人依系爭租賃契約之法律關係起訴請求上訴人
    應與曼波生技公司連帶給付182,471元，及自起訴狀繕本送
    達之翌日即台灣曼波公司自98年9月3日起、上訴人自98年9
    月14日起至清償日止，均按年息百分之5計算之利息，為有
    理由，應予准許。原審因而為上訴人部分敗訴判決，並依職
    權酌定相當擔保金為准免假執行之宣告，核無不合。上訴人
    上訴為無理由，應予駁回。
六、本件事證已臻明確，兩造其餘攻擊防禦方法，經審酌後，或
    與本件無涉，或與判決結果不生影響，毋庸一一論列，併此
    敘明。
七、訴訟費用負擔之依據：民事訴訟法第78條。
中    華    民    國    99    年    5     月    26    日
                  民事第六庭    審判長法  官  朱漢寶
                                      法  官  林春鈴
                                      法  官  陳雯珊
以上正本係照原本作成。
本判決不得上訴。
中    華    民    國    99    年    5     月    26    日
                                      書記官  陳彥樺
附表：
 ┌────────┬───────┬──────────────────────────────────────────┐
 │請求項目        │金額（新臺幣）│明細計算式                                                                          │
 ├────────┼───────┼──────────────────────────────────────────┤
 │未繳租金總額    │81,667元      │98年2 月28日起至98年5 月7 日止共2 期又10天｛（35,000×2 ）+[35,000×（10/30 ）] ｝  │
 ├────────┼───────┼──────────────────────────────────────────┤
 │合約里程超出費用│37,370元      │[82,448km-（2,500km×27)]×2.5元                                                    │
 ├────────┼───────┼──────────────────────────────────────────┤
 │折舊補償金      │157,500元     │35,000×（36-27）×50%                                                              │
 ├────────┼───────┼──────────────────────────────────────────┤
 │其他費用        │144,732元     │鑰匙5,733元+行照500元+影音系統95,499元+DVD導航主機43,000元                          │
 ├────────┼───────┼──────────────────────────────────────────┤
 │扣除保證金      │160,000元     │                                                                                    │
 ├────────┼───────┼──────────────────────────────────────────┤
 │合計            │261,269元     │                                                                                    │
 └────────┴───────┴──────────────────────────────────────────┘

司法院資訊處製作；財團法人民間司法改革基金會備份。
